臺灣宜蘭地方法院刑事判決　　　　　　　100年度訴字第215號
公　訴　人　台灣宜蘭地方法院檢察署檢察官
被　　　告　林雅蘭
上列被告因偽造文書等案件，經檢察官提起公訴（100年度偵字
第437號），嗣於本院準備程序進行中，被告就被訴事實為有罪
之陳述，經本院告知簡式審判程序意旨，並聽取公訴人及被告之
意見後，本院合議庭裁定改由受命法官獨任依簡式審判程序審理
，並判決如下：
    主  文
林雅蘭犯詐欺取財罪，處有期徒刑月，如易科罰金，以新台幣
壹仟元折算壹日；又犯行使偽造私文書罪，處有期徒刑月，如
易科罰金，以新台幣壹仟元折算壹日，購買合約書客戶簽章欄上
偽造之「張鏸予」署名壹枚沒收。應執行有期徒刑伍月，如易科
罰金，以新台幣壹仟元折算壹日，購買合約書客戶簽章欄上偽造
之「張鏸予」署名壹枚沒收。
    事  實
一、林雅蘭於民國97年間與前男友交往期間，其薪資多用於為其
    前男友償債，並無購買迪士尼美語世界唐老鴨組合教材之能
    力，且其為未婚、無子女，竟意圖為自己不法之所有，於民
    國97年1月17日某時，在宜蘭縣羅東鎮○○○路160號聖母醫
    院內，向前來招攬幼兒美語教材之寰宇家庭股份有限公司（
    下稱寰宇公司）業務員蔡正雄謊稱家中有小孩，需要購買迪
    士尼美語世界唐老鴨組合教材1套【總價新台幣（下同）
    112,700元】，約定分42期付款，並於購買合約書上填寫其
    「配偶姓名：蘇廷立」及「子女姓名：蘇佳琪」之虛偽資料
    ，使蔡正雄因而陷於錯誤，於簽約後至聖母醫院交付該套教
    材與林雅蘭，林雅蘭之後即上網將該教材拍賣；嗣因林雅蘭
    未能按時繳款，復自第6期付款後即失去聯繫，寰宇公司始
    知受騙。
二、林雅蘭明知其友人張鏸予並未同意借名予其購買美語教材，
    竟基於為自己不法之所有之意圖及行使偽造私文書之犯意，
    於97年8月6日某時許在聖母醫院內，向蔡正雄謊稱其友人張
    鏸予亦要購買迪士尼美語世界唐老鴨組合教材1套，並事先
    在購買合約書上之購買人資料欄、親友資料欄、送貨地點欄
    上偽造填寫張鏸予之相關資料，又在客戶簽章欄偽造「張鏸
    予」之署名1枚，而偽造購買合約書，再將該購買合約書交
    與蔡正雄而行使之，足以生損害於張鏸予及寰宇公司就契約
    履行之正確性，蔡正雄因而陷於錯誤，於簽約後某日至聖母
    醫院交付該套教材與林雅蘭，林雅蘭之後即上網將該教材拍
    賣；嗣寰宇公司因張鏸予收到法院對其核發之支付命令後來
    電告知，始知受騙。
三、案經寰宇公司訴由台灣宜蘭地方法院檢察署檢察官偵查後起
    訴，經本院合議庭裁定以簡式審判程序審理。
    理  由
一、本案被告林雅蘭所犯之罪，並非法定刑為死刑、無期徒刑或
    最輕本刑三年以上有期徒刑之罪，亦非高等法院管轄第一審
    之案件，而被告於準備程序中就被訴事實已為有罪之陳述，
    經本院告知簡式審判程序之旨，並聽取被告與公訴人之意見
    後，本院合議庭乃依刑事訴訟法第273條之1第1項規定，裁
    定由受命法官獨任進行簡式審判程序，合先敘明。
二、上開犯罪事實，業據被告於本院準備程序及審理時坦承不諱
    （本院卷第15、25至27頁），核與證人蔡正雄於偵查中證述
    ：被告共買過2次教材，每次各1套；第一次購買時，被告說
    她家有小朋友，需要買教材，我去醫院介紹我們產品，介紹
    完她就當場簽約購買；我問她這樣價格你每月分期付款還可
    以嗎，她說可以才寫合約書；第二次購買時她說她朋友要買
    ；二套教材都交到醫院給被告（他字卷第30至31頁）、證人
    張鏸予於偵查中證稱：是被告冒用我的身分去買迪士尼美語
    世界唐老鴨組合教材，我沒有收到這個產品；當初是被告跟
    我說要幫我申請Nuskin的會員資料，有影印身分證給她，上
    面有寫申請會員專用，不會用於其他用途，被告沒說要拿去
    購買產品，後來她拿去買美語教材我不知道，也沒有同意；
    購買合約書上不是我的筆跡，我沒有簽過這個等情相符（他
    字卷第26、27頁），並有購買合約書2份、被告拍賣網頁在
    卷可稽（他字卷第7、9、12至13頁），足認被告上開自白確
    與事實相符，堪以採信。本件罪證明確，被告犯行足堪認定
    ，應予依法論科。
三、核被告就事實一所為，係犯刑法第339條第1項之詐欺取財罪
    ；就事實二所為係犯刑法第216條、第210條行使偽造私文書
    罪、第339條第1項之詐欺取財罪。被告於購買合約書上偽造
    「張鏸予」署名之行為，係其偽造私文書之階段行為，為偽
    造私文書之行為所吸收，不另論罪，另被告偽造私文書之低
    度行為為其行使之高度行為所吸收，亦不另論罪。被告於事
    實二所為，係以一行為同時觸犯上述二罪名，為想像競合犯
    ，應從一重之行使偽造私文書罪處斷。被告所犯事實一、事
    實二之二罪，犯意各別，行為互殊，應予分論併罰。爰審酌
    被告現尚無經判處有罪之前科，素行尚可，正值年少，不思
    以正途賺取財物，而為詐欺、行使偽造私文書之行為，對被
    害人張鏸予、告訴人寰宇公司造成損害，事後坦承犯行等一
    切情狀，分別量處如主文所示之刑及定其應執行刑，並諭知
    易科罰金之折算標準，以資懲儆。又本件被告行為後，刑法
    第41條分別於98年1月21日、98年12月30日修正公布，分別
    於98年9月1日、99年1月1日生效施行。其中第41條第1項於
    98 年1月21日之修正僅加逗號，未為實質內容修正，98年12
    月30日之修正係為求用語統一，而將原規定之「受六個月以
    下有期徒刑」修正為「受六月以下有期徒刑」，核屬文字修
    正，均無新舊法比較之問題。購買合約書客戶簽章欄上偽造
    之「張鏸予」署名1枚，屬偽造之署押，不問屬於犯人與否
    ，依刑法第219條規定宣告沒收。
據上論斷，應依刑事訴訟法第273條之1第1項、第299條第1項前
段，刑法第216條、第210條、第339條第1項、第41條第1項前段
、第219條、第51條第5款、第55條，判決如主文。
本案經檢察官張立言到庭執行職務。
中    華    民    國   100    年    6     月    16    日
                  刑事第二庭  法  官  王耀興
以上正本證明與原本無異。4
如不服本判決應於收受送達後十日內向本院提出上訴書狀，並應
敘述具體理由；其未敘述上述理由者，應於上訴期間屆滿後二十
日內向本院補提理由書(均須按他造當事人之人數附繕本)「切勿
逕送上級法院」。
                              書記官  林家妮
中    華    民    國   100    年    6     月    17    日
附錄本案論罪科刑法條：
刑法第  210 條
偽造、變造私文書，足以生損害於公眾或他人者，處五年以下有
期徒刑。
刑法第  216 條
行使第二百十條至第二百十五條之文書者，依偽造、變造文書或
登載不實事項或使登載不實事項之規定處斷。
刑法第  339 條
意圖為自己或第三人不法之所有，以詐術使人將本人或第三人之
物交付者，處五年以下有期徒刑、拘役或科或併科一千元以下罰
金。
以前項方法得財產上不法之利益或使第三人得之者，亦同。
前二項之未遂犯罰之。